【裁判字號】    97,上訴,5366
【裁判日期】    980319
【裁判案由】    殺人
【裁判全文】
臺灣高等法院刑事判決                97年度上訴字第5366號
上  訴  人  臺灣桃園地方法院檢察署檢察官
上  訴  人
即  被  告  乙○○
                    （現羈押於臺灣臺北看守所）
指定辯護人  鄭成東律師（扶助律師）
上列上訴人等因被告殺人案件，不服臺灣桃園地方法院97年度重
訴字第45號，中華民國97年10月16日第一審判決（起訴案號：臺
灣桃園地方法院檢察署97年度偵字第14448 號），提起上訴，本
院判決如下：
    主  文
原判決撤銷。
乙○○傷害人之身體，累犯，處有期徒刑柒月。又殺人未遂，累
犯，處有期徒刑柒年。又殺人，累犯，處有期徒刑拾伍年。應執
行有期徒刑貳拾年。
    事  實
一、乙○○於民國91年間曾因違反著作權法案件，經臺灣板橋地
    方法院判處有期徒刑4月確定，於91年9月14日執行完畢；又
    於92年間因竊盜案件，為臺灣桃園地方法院判處拘役40日確
    定，於92年8 月22日易科罰金執行完畢；又於93年間因違反
    替代役實施條例案件，經臺灣板橋地方法院判處拘役50日確
    定，於94年5 月16日執行完畢（以上均不構成本案累犯之事
    由）；復於94年間因放火案件，經臺灣桃園地方法院判處有
    期徒刑1年2月確定，嗣發覺為累犯，再由檢察官聲請臺灣桃
    園地方法院於94年10月6 日以94年度聲字第2673號裁定更定
    其刑為有期徒刑1年5月確定；又於95年間因違反毒品危害防
    制條例案件，經臺灣臺南地方法院判處有期徒刑5 月確定；
    上開放火及違反毒品危害防制條例兩案所宣告有期徒刑接續
    執行，於95年11月20日假釋出獄，96年3 月11日假釋期滿，
    未經撤銷假釋，以執行完畢論（皆構成本案累犯之事由）。
    另於96年間因違背安全駕駛致交通危險案件，為臺灣苗栗地
    方法院判處拘役59日確定，嗣裁定減為拘役29日確定，甫於
    97年6 月12日執行完畢（不構成本案累犯之事由）。前科累
    累，素行不良，猶不知悛悔。緣乙○○女友童昱甄之父童貴
    銘於97年6月25日晚間9時30分許，前往桃園縣桃園市○○路
    70號由丁○○所經營之多豐中古家電行索取薪資，在該處遭
    不詳姓名之人毆打，心有不甘，即電告童昱甄邀集乙○○及
    其他不詳姓名友人在桃園縣桃園市○○路684 號丙○○（童
    貴銘堂兄）住處會合，同赴多豐中古家電行欲向下手毆打之
    人討回公道。乙○○聞訊至桃園縣桃園市○○路684 號丙○○住處會合時，見童貴銘擬攜鐵棍隨行，暗忖對方可能人多
    ，遂擅自攜取丙○○住處內菜刀1 把（未據扣案），於當晚
    11時許隨童貴銘、童昱甄等人抵達多豐中古家電行，乍見丁○○在場，誤認丁○○即毆打童貴銘之人，旋獨自基於傷害
    丁○○之犯意，接續揮刀數下欲傷害丁○○，而丁○○於走
    避之際跌倒，頸部為乙○○砍中1 刀，受有頸部撕裂傷，嗣
    童貴銘追及解釋未遭丁○○毆打，乙○○始知誤傷丁○○而
    罷手。
二、乙○○為上揭行為後，仍未知戒慎，於97年6 月28日晚間10
    時許，與童昱甄、童貴銘、黃正泰（童貴銘表兄）、丙○○
    、何怡雯等人在桃園縣桃園市○○街191 號陽鈴歌友社（起
    訴書及原判決均誤載為楊林歌友社，應予更正）唱歌、飲酒
    ，席間與何怡雯狀似親密，聞丙○○責求其注意言行，勿引
    起童昱甄不悅等語，怫恚不平，而與丙○○在舞池內爭吵扭
    打，並於扭打時怒萌殺害丙○○之犯意，取出隨身攜帶之折
    疊式瑞士刀1 支（未據扣案），朝丙○○身上接續猛刺10餘
    刀，致丙○○身體受有左臉部開放性傷口、左頸部開放性傷
    口、背部開放性傷口、左肘關節開放性傷口等傷害，見黃正
    泰離座趨近勸阻，不思斂戢，反另起殺害黃正泰之犯意，轉
    而持刀朝黃正泰頭、頸、肩等要害部位接續刺殺數刀，致黃
    正泰左側顳部、左後頸部、左肩部等受有如附表所示之刺創
    ，迨童貴銘上前勸撫、拉開乙○○，乙○○始住手。黃正泰
    送醫急救後，於97年6 月29日（原判決誤載為30日，應予更
    正）下午6 時45分許，因頭部及體部單面刃銳器刺創造成左
    側顱內出血、出血性休克死亡。乙○○於97年6月29日5時10
    分許，在桃園縣八德市○○街61號5樓住處為警查獲。
三、案經丁○○、丙○○、甲○○（黃正泰妻）訴由桃園縣政府
    警察局桃園分局報請臺灣桃園地方法院檢察署檢察官偵查起
    訴。
    理  由
甲、程序部分：
    按被告以外之人於審判外之言詞或書面陳述，除法律有規定
    者外，不得作為證據，刑事訴訟法第159條第1項固定有明文
    ；惟被告以外之人於審判外之陳述，雖不符同法第159條之1
    至第159之4之規定，而經當事人於審判程序同意作為證據，
    法院審酌該言詞陳述或書面陳述作成時之情況，認為適當者
    ，亦得為證據。又當事人、代理人或辯護人於法院調查證據
    時，知有第159條第1項不得為證據之情形，而未於言詞辯論
    終結前聲明異議者，視為有前項之同意，同法第159條之5第
    1、2項亦定有明文。被告及其辯護人就證人丁○○、丙○○
    、童貴銘、童昱甄、何怡雯、范美惠、宋狄賢等於警詢及偵
    查中陳述之證據能力，於準備程序中已陳明不爭執之意旨，
    本院於審理時提示上揭證人等於警詢及偵查中陳述內容並告
    以要旨，且經公訴人、本案被告及其辯護人表示意見，當事
    人已知上述陳述乃審判外陳述，均未於言詞辯論終結前對該
    等記載審判外陳述筆錄之證據資格有何異議，依據首開規定
    ，應視為被告已有將上開證人審判外陳述作為證據之同意，
    本院審酌上開證人審判外陳述作成時之情況，並無不能自由
    陳述之情形，亦未見有何違法取證或其他瑕疵，且與待證事
    實具有關聯性，認為以之作為證據應屬適當，而得作為證據
    ，合先陳明。
乙、實體部分：
壹、關於傷害丁○○事實之認定：
一、上開丁○○受傷害之事實，迭據被告乙○○於警詢、偵查、
    原審及本院審理時，坦承不諱（見查偵卷第15頁、第105 頁
    、第118頁、原審卷第15頁、第66頁、本院審判筆錄第8頁）
    ，核與證人即被害人丁○○於警詢時、偵查中證述遭被告砍
    傷頸部等語及證人童貴銘於偵查及原審審理時結證被告持菜
    刀砍傷丁○○之過程等相符（見偵查卷第121頁至123頁、第
    127 頁、第143頁至第144頁、相驗卷第65頁、原審卷第48頁
    ），並有被害人遭砍傷相片2幀、97年6月26日長庚紀念醫院
    診斷證明書等存卷足資佐證（見偵查卷第132頁及第140頁）
    ，應可信實。
二、被害人丁○○雖指被告殺人未遂；惟本案發生緣由，被害人
    丁○○於偵查中結證稱曾在伊處所工作之童貴銘來找伊，與
    伊沒說幾句話，便與其外甥之友人發生衝突互毆，童貴銘離
    開後沒隔多久，乙○○就來砍伊等語（見偵查卷第143 頁至
    第144 頁）。證人童貴銘於偵查中結證稱這件事是因為當日
    晚間9 時30分許，伊至中古家電行向丁○○領薪水，伊與丁○○工作，其尚欠伊兩日之工錢，伊至中古家電行欲領取之
    ，適伊外甥在該處飲酒，伊外甥之友人看伊不爽即毆打伊成
    傷，還嗆聲說要伊找人來，伊後來就打電話給伊朋友至丙○○富國路住處會合，後來朋友也有聯絡到乙○○，共4、5個
    人，伊是有拿一鐵棍（後改口想要拿，但未帶上車）等語（
    見偵查卷第122頁至第123頁），並於原審審理時結證陳明伊
    受毆後，打電話之對象即為其女兒童昱甄，伊於電話中對童
    昱甄稱伊被人家打，要找人壯膽去找對方找公道等語（見原
    審卷第58頁）。所謂找公道，依其通常語意，係要求公平合
    理之對待，童貴銘欲討回被毆傷之公道，自含有還以顏色，
    以牙還牙之意，與被告於警詢及偵查中一致供稱當日童貴銘
    邀伊同行，係一起去報仇，童貴銘未說教訓對方，是說幫其
    報仇等語（見偵查卷第15頁、第118頁至第119頁），並無不
    合，從而被告隨童貴銘赴多豐中古家電行前，應就此行目的
    在為童貴銘討回被毆傷之公道，與童貴銘有所謀議，衡情至
    多僅足認被告有還以傷害之應報之認識，尚無致人於死之必
    要及殺人之意欲，參合被告曾供述砍傷被害人丁○○頸部後
    ，猶知不該砍此部位而於接續下手時避開要害（見偵查卷第
    118 頁），客觀上除見丁○○受有頸部撕裂傷外，別無他處
    成傷等情狀，足認被告持刀砍向被害人丁○○，應係如被告
    自白所述，乃基於普通傷害故意而為，並無致被害人於死地
    之殺人犯意。至當日與被告及童貴銘共赴多豐中古家電行之
    其他人等，雖非無為童貴銘找回公道之意思聯絡，然渠等欲
    找回公道之對象，既為毆打童貴銘之人，而非丁○○，被告
    係於誤認丁○○即為毆打童貴銘之人之情況下，單獨傷害丁○○，其後並為童貴銘所阻，則被告與童貴銘及隨行之其他
    人間就傷害丁○○之行為，應無何犯意之聯絡及行為之分擔
    ，要屬被告基於誤認而獨自起意之行為無疑。又被告雖就傷
    害之對象有所誤認，然此一認識客體錯誤而實施傷害之具體
    事實與法定傷害犯罪之事實間，法律上非難價值相當，侵害
    之身體法益相同，傷害之故意無異，法律上但問其是否預見
    為人而實施傷害之行為，至於其人為丁○○或他人，無關於
    犯罪之成立。此外，被害人丁○○雖指稱其肩膀及手臂等處
    亦遭砍傷，被告亦不諱砍傷被害人脖子後，想到不識被害人
    ，與之亦無仇怨，不該砍脖子，就砍其手一、兩刀等語（見
    偵查卷第118 頁），固足認被害人身體遭被告接續揮刀觸及
    之部位，應非僅有頸部一處，惟由上開傷勢相片所呈現影像
    及診斷證明書之診察結果僅足認定被害人丁○○身體遭砍傷
    部位只有頸部一處，其傷勢為頸部撕裂傷，被告其餘揮刀行
    為，雖曾觸及丁○○身體，但未實際成傷。
三、綜上，被告傷害丁○○之事實部分，事證明確，其犯行堪予
    認定，應依法論科。
貳、關於殺丙○○、黃正泰等事實之認定：
一、訊之被告乙○○固不諱於97年6 月28日晚間10時許，與童昱
    甄、童貴銘、黃正泰、丙○○、何怡雯等人在桃園市○○街
    191 號陽鈴歌友社唱歌、飲酒，因丙○○責備伊與何怡雯過
    於親密致生齟齬及肢體衝突，於互毆時取出隨身攜帶之折疊
    式小刀先後刺中丙○○及黃正泰，然矢口否認有何殺人犯意
    ，辯稱：伊係因打不過丙○○，為阻止丙○○近身，方持刀
    揮舞，詎丙○○猶繼續靠近，伊為免被毆而揮刀刺向丙○○
    ，所為僅該當於普通傷害罪名，嗣黃正泰過來勸架，說不要
    再打了，為伊持刀不慎揮中致死，此部分行為，論以過失致
    死即足云云。
二、被告於97年6 月28日晚間10時許，在陽鈴歌友社內，因與何
    怡雯狀似親密，聞丙○○責求其注意言行，勿引起童昱甄不
    悅等語，與丙○○在舞池內發生爭吵扭打，並於扭打時取出
    隨身攜帶之折疊式小刀，往丙○○身上猛刺10餘刀，致丙○○身體受有左臉部開放性傷口、左頸部開放性傷口、背部開
    放性傷口、左肘關節開放性傷口等傷害，其後又朝上前勸架
    之黃正泰頭、頸、肩等部位刺殺數刀之事實，業據證人即被
    害人丙○○、證人童貴銘、童昱甄、何怡雯於警詢、偵查及
    原審審理時證述明確（見偵查卷第26頁至第27頁、第36頁、
    第39頁、第43頁、相驗卷第64頁至第66頁、原審卷第52頁至
    第57頁），證人即陽鈴歌友社負責人范美惠於警詢、服務生
    宋狄賢於警詢及偵查中亦證述被告與丙○○曾於店內舞池扭
    打（見偵查卷第46頁至第49頁、相驗卷第66頁），且有被告
    身著沾有血跡衣物之相片、現場相片、被告扣案衣物相片等
    附卷可稽（見偵查卷第61頁至第99頁）。又陽鈴歌友社現場
    之血跡經採樣送驗結果，由唱台面向舞池面、唱台螢幕、椅
    子、被告當日所著短褲採得之部分血跡檢體，與被害人丙○○之DNA-STR 型別相同，由餐桌椅之椅面及唱台面向舞池處
    採得之部分血跡檢體，與被害人黃正泰之DNA-STR 型別相同
    ，採自乙○○右手指指甲縫內採得之血跡檢體，混有丙○○
    之DNA，有內政部警政署刑事警察局97年8月1日刑醫字第097
    0100886 號鑑驗書在卷可憑（見原審卷第48頁）。又被害人
    丙○○身體受有左臉部開放性傷口、左頸部開放性傷口、背
    部開放性傷口、左肘關節開放性傷口等傷害，有長庚紀念醫
    院97年6 月29日診斷證明書附卷可考。被害人黃正泰身體受
    有如附表所示傷害，經送醫急救，於97年6月29日下午6時45
    分許，因頭部及體部單面刃銳器刺創，造成左側顱內出血，
    出血性休克死亡之事實，亦據檢察官督同檢驗員相驗，並囑
    法醫研究所法醫解剖鑑定無訛，有臺灣桃園地方法院檢察署
    相驗屍體證明書、法醫研究所（97）醫鑑字第0971101135號
    解剖鑑定報告書等存卷足稽（見原審卷第71頁、相驗卷第61
    頁、第74至第79頁、第96頁）。
三、被告雖以持刀揮刺丙○○、黃正泰，非基於殺人之犯意，係
    為阻止丙○○之毆打而揮刀，及不慎揮中勸架之黃正泰云云
    置辯；惟其於警詢中已供認因為丙○○責備伊對童昱甄不好
    ，口氣不好，伊與丙○○就吵架打起來，伊就從隨身包包拿
    出小匕首亂刺丙○○十餘刀，黃正泰跑過來勸架，伊就拿刀
    刺其頭部側面1 刀、身體上半身4、5刀（見偵查卷第11頁至
    第12頁），於偵查中猶坦言伊與丙○○發生口角打架，遭丙○○往舞台方向推，伊就從包包中將匕首拿出，丙○○要毆
    打伊，伊就刺他，並開始亂刺，童貴銘來拉伊，伊曾停手，
    聞丙○○破口大罵，說要找人來處理伊，伊又氣了，就又開
    始刺他，此時黃正泰才過來推伊並揮拳，伊認為黃正泰之動
    作像是來幫忙打架，伊就也拿匕首刺黃正泰，刺了很多刀，
    伊承認殺人犯行，伊是殺黃正泰與丙○○，當時沒有想那麼
    多，就很生氣，打一打（架）匕首就拿出來砍殺，伊知道用
    刀殺人可能會致死，尤其是攻擊頭部等語（見偵查卷第 114
    頁），證人童貴銘於原審結證稱伊見被告拿刀亂揮，往丙○○、黃正泰身上亂刺、亂揮，其間伊曾勸架，被告可能殺到
    眼紅，似乎連伊也要砍，伊就對被告說好阿你來砍我阿，但
    被告可能與伊女兒（童昱甄）間為男女朋友關係，所以就沒
    有砍伊等語（見原審卷第57頁），俱徵被告持刀刺向丙○○
    及黃正泰，均係於盛怒時故意為之，且未見有何受迫或出於
    不得已而動刀之情由。抑且人體之頭、頸部，內有腦部、頸
    動脈、氣管等重要器官，屬人體之要害，以刀刺之，足以致
    死，為一般人客觀上所能預見，被告既供認知道用刀殺人可
    能會致死，尤其是攻擊頭部等語，顯不諱有此認識，竟不避
    頭、臉、頸等要害，朝丙○○刺殺10餘刀、朝黃正泰刺殺數
    刀，已難遽謂其於實施上開行為時，不具戕害他人生命之知
    與欲。何況被告係於受丙○○責備，與之爭吵扭打後持刀刺
    殺丙○○，且刺殺丙○○之行為，曾一度為童貴銘上前拉開
    被告之舉所中斷，詎聞丙○○怒罵，又接續刺殺之，前後刺
    殺丙○○之刀數又多達10餘刀，足見其刺殺丙○○，出於憤
    怒不平，與自衛防身無關，且殺意甚堅。又黃正泰左側顳部
    、左後頸部、左肩部等受有如附表所示之刺創，其中左側顳
    部所受1.5 公分刺創（刀背朝上），傷及顳骨，由左往右，
    上往下，後往前，腦膜至左顳葉，深約9.0 公分，傷及左額
    顳葉，其餘傷勢，亦多傷及皮下，與不慎揮中所肇傷勢，應
    為刀尖、刀刃劃過皮膚表面所形成之表淺性切、割傷，迥然
    不同。被告蓄意以刀直刺黃正泰，且用力甚猛，至為灼然。
    參以其下刀之部位，涵蓋頭、頸、肩等要害，足證被告於刺
    殺黃正泰時，具有戕害生命之故意無疑。至被告行兇所用小
    刀，被告於警、偵訊中雖屢以匕首稱之，惟於本院審理時已
    說明係折疊式之瑞士刀（見本院審判筆錄第9 頁），核與被
    告於原審、證人童貴銘於警詢、丙○○於警詢及原審所述尚
    無不合（見偵查卷第26頁、第35頁、原審卷第55頁、第67頁
    ），應可採信，是被告於偵查中曾謂該小刀為無法折疊、類
    似藍波刀之小刀，應為誤述。該折疊式瑞士刀未據扣案，無
    法實測確定其刀刃長度，證人丙○○於警詢中雖陳明刀長約
    6至8公分（見偵查卷第26頁），然該小刀為被告隨身攜帶之
    物，又未經實測，所謂6至8公分長度是否包含刀柄，或僅指
    刀刃，亦未據供明，被告於原審猶當庭比擬其含刀柄之長度
    ，測量約為12公分（見原審卷第68頁），上開長度皆為證人
    丙○○及被告於接受詢問時，依循記憶概略估量所得，難期
    翔實無失，均難據為認定該小刀確實長度之論據，均附此敘
    明。
四、被告尚以其行為時，因飲酒失去理智而動手云云為辯。茲查
    ：被告於97年6月29日5時46分許，經警測定其呼氣酒精濃度
    為0.65mg/l（見偵查卷第60頁），固足證其曾飲酒無訛，惟
    其於97年6 月28日晚間10時許之精神狀態，證人丙○○及童
    貴銘於偵查中一致證稱被告於行為時，神智清醒（見相驗卷
    第65頁），參以被告於警詢、偵查及審理時，對於案發緣由
    、經過情形等，均記憶清晰，陳述無礙，堪認其於行為時，
    辨識行為違法或依其辨識而行為之能力，並無喪失或顯著減
    低之情形。
五、綜上，被告所辯，無非避就卸責之詞，不足採信。被告分別
    刺傷丙○○，刺死黃正泰等犯行，均基於殺人犯意而為之，
    咸堪認定，應依法論科。
參、論罪科刑：
一、核被告乙○○先後所為，分別係犯刑法第277條第1項普通傷
    害罪、刑法第271條第2項、第1項殺人未遂罪及刑法第271條
    第1 項殺人罪。公訴意旨就被告對於丁○○所為部分，請依
    刑法第271 條第2項、第1項殺人未遂罪論處，即有未合，惟
    其基本社會事實相同，是此部分起訴法條應予變更。被告所
    犯上開3 罪間，犯意各別，行為互殊，應予分論併罰。被告
    殺人未遂之行為，非出於預謀，且未生被害人死亡之結果，
    是依刑法第25條第2 項後段規定，按既遂犯之刑減輕之。被
    告於94年間因放火案件，經臺灣桃園地方法院判處有期徒刑
    1年2月確定，嗣發覺為累犯，再由檢察官聲請臺灣桃園地方
    法院於94年10月6 日以94年度聲字第2673號裁定更定其刑為
    有期徒刑1年5月確定；又於95年間因違反毒品危害防制條例
    案件，經臺灣臺南地方法院判處有期徒刑5 月確定；上開放
    火及違反毒品危害防制條例兩案所宣告有期徒刑接續執行，
    於95年11月20日假釋出獄，96年3 月11日假釋期滿，未經撤
    銷假釋，以執行完畢論，有本院被告全國前案紀錄表在卷可
    憑，其受有期徒刑執行完畢後，5 年內故意再犯上揭有期徒
    刑以上各罪，為累犯，除殺人罪及殺人未遂罪死刑、無期徒
    刑部分依法不得加重外，均應依刑法第47條第1 項規定，加
    重其刑。被告殺人未遂罪部分既有累犯及未遂犯等刑罰加重
    與減輕事由各一，應先加後減之。
二、原審以被告犯罪事證明確，予以論罪科刑，固非無見。第查
    ：(1)原判決認定童貴銘於97年6月25日晚上9時30分許，前往
    丁○○位在桃園縣桃園市○○路70號之多豐中古家電行處理
    薪資問題，而遭同在該處之不詳友人毆打，童貴銘離去後，
    心有不甘，即電知乙○○前往該處理論。然童貴銘於原審就
    其邀集被告等人折返多豐中古家電行之目的，乃供證係欲找
    回公道，被告亦不諱此行是為童貴銘報仇，而所謂「找公道
    」、「報仇」等詞均含有還以顏色，以牙還牙之意，與據理
    爭論、講理之「理論」詞義間，非無差異，原判決就何以認
    定童貴銘邀集被告等人折返多豐中古家電行之目的，為前往
    該處理論，既未說明認定之依憑，所為認定，復與卷內相關
    事證未合，非無違誤。(2)被害人丁○○身體遭砍傷部位，僅
    有頸部一處，其傷勢為頸部撕裂傷，被告其餘揮刀行為，雖
    曾觸及丁○○身體，然尚未成傷。原判決籠統認定丁○○受
    有頸部撕裂傷等傷害，即有未洽。(3)原判決以被告對於丙○○、黃正泰均無深仇大恨，乃因受責備而行兇，難認有置人
    於死之意思，所用折疊式小刀，可隨身攜帶，難與水果刀等
    刀刃長且可深入人體內之兇器相比，被告係於怒氣未消之衝
    動下，順勢亂揮刺，非刻意刺向丙○○、黃正泰重要器官，
    且經黃正泰等人前去勸架後，隨即停止對丙○○之揮刺，轉
    朝黃正泰揮刺，遇童貴銘勸阻，亦未繼續揮刺黃正泰，甚至
    於揮刺黃正泰後，乃拿上開小刀要求丙○○持該刀揮砍自己
    ，因認被告無置丙○○、黃正泰於死地之意思云云，非無見
    地。然殺人動機之起，不以行為人與被害人間有深仇大恨為
    必要，徵諸實例，隨機殺人者有之，因一時氣憤而殺人者亦
    非鮮見，不能僅以被告與丙○○、黃正泰間無深仇大恨，即
    遽斷被告無殺人犯意。又殺人行兇所用方法不一，非必持用
    器械，且所用器械必可致命，始足當之，被告所用折疊刀雖
    非長刃水果刀之屬，然既足用以殺害黃正泰，其於人之生命
    顯然具危險性，自未可以其刀刃長度不能與水果刀等相比，
    即謂被告持以行兇，不具殺人故意。復次，被告受童貴銘勸
    阻，並未放棄行兇，嗣聞丙○○開罵，又繼續刺殺丙○○，
    迨至黃正泰上前勸阻，被告亦未戢止為非，反另行起意刺殺
    黃正泰，繼續行兇。況且關於被告停止犯行之情形，童貴銘
    尚證稱童昱甄上前勸阻反遭被告踢中肚子，伊上前好言相勸
    後，被告方停止行兇，伊叫計程車送黃正泰、丙○○就醫等
    語（見偵查卷第27頁至第28頁），並謂被告殺完後，有再去
    拿一棍子打丙○○（見偵查卷第65頁），足見被告未於傷及
    丙○○之初，聞童貴銘勸阻即停止行兇，乃於接連刺傷丙○○、黃正泰後，經童貴銘再次極力勸撫，方始罷手，且餘慍
    猶存，其經勸阻而停止行兇與有無殺人犯意間，應無經驗上
    或邏輯上之必然關係，原審以被告經童貴銘勸阻而停止行兇
    ，推認被告無殺人犯意，非無速斷之嫌。丙○○因被告持刀
    刺殺，受有左臉部開放性傷口、左頸部開放性傷口、背部開
    放性傷口、左肘關節開放性傷口，黃正泰尤有左側顳部深達
    9 公分之刺創，及多處傷及皮下之傷勢，且於現場唱台面向
    舞池面、唱台螢幕、椅子、被告當日所著短褲，均採得與被
    害人丙○○DNA-STR 型別相同之血跡檢體，在餐桌椅之椅面
    及唱台面向舞池處，另採得與被害人黃正泰DNA-STR 型別相
    同之血跡檢體，益徵被告下手甚重，造成創傷甚深，致血跡
    噴濺四散，胥非順勢揮刀造成之表淺割傷所足致之，原判決
    無視於此，竟謂丙○○、黃正泰等所受傷害係被告順勢揮刀
    所致，非刻意為之，並據以認定被告無殺人犯意，難謂無違
    經驗法則。至於被告事後要求丙○○持該刀揮砍自己，僅足
    徵表其犯後非無悔恨之態度，與其先前基何犯意行兇間，亦
    無必然之關聯，殊未可遽予資為認定其犯意之論據。原審疏
    未詳查，率爾認定被告並無殺害丙○○及黃正泰之犯意，變
    更檢察官起訴法條，就刺傷丙○○部分改依刑法第277條第1
    項論處，就殺死黃正泰部分，改依刑法第277條第2項前段傷
    害致人於死罪處斷，認事用法皆有違誤。(4)原判決於理由內
    就認定被害人黃正泰死亡所依憑之證據，贅列卷內所無之衛
    生署桃園醫院診斷證明書1 紙，亦有未洽。檢察官提起上訴
    ，指摘原判決就被告所為依傷害罪及傷害致死罪處斷，認事
    用法均有違誤，其中被告刺傷童貴銘及殺死黃正泰部分，為
    有理由，就砍傷丁○○部分，暨被告就黃正泰死亡部分提起
    上訴，指摘原判決未依過失致死罪名處斷為不當，固皆無理
    由，然原判決既有上開違誤而無可維持，自應由本院撤銷改
    判。爰審酌被告乙○○正值青壯，但毫不自重，除上揭構成
    累犯事由之犯罪紀錄外，尚於91年間因違反著作權法案件，
    經臺灣板橋地方法院判處有期徒刑4月確定，於91年9月14日
    執行完畢；又於92年間因竊盜案件，為臺灣桃園地方法院判
    處拘役40日確定，於92年8 月22日易科罰金執行完畢；又於
    93年間因違反替代役實施條例案件，經臺灣板橋地方法院判
    處拘役50日確定，於94年5 月16日執行完畢；另於96年間因
    違背安全駕駛致交通危險案件，為臺灣苗栗地方法院判處拘
    役59日確定，嗣裁定減為拘役29日確定，甫於97年6月12 日
    執行完畢（見卷內本院被告全國前案紀錄表），前科累累，
    素行不佳，猶於97年6月25日起至同年月28日止之短短4日間
    ，恣因細故接連持刀逞兇，造成2人受傷、1人死亡之結果，
    顯見其未衷心悛悔，行事衝動，欠缺守法及尊重他人之觀念
    ，甚為可訾，應予非難，兼衡其智識程度（國中畢業，見偵
    查卷第10頁人別欄註記）、犯罪動機、目的、犯罪時所受刺
    激、所用手段、所生危害，及與被害人均無仇怨（此據被告
    供明），以及犯罪後迄未償付被害人所受損害，獲得諒解之
    態度等一切情狀，分別量處各罪如主文第2 項所示之刑，並
    定其應執行之刑，資為懲儆。被告乙○○用以傷害丁○○之
    菜刀1把，及殺丙○○、黃正泰所用折疊式瑞士刀1支，均未
    扣案，下落不明，又非違禁物，本各有其適當用途，且上開
    菜刀係被告臨時自丙○○處擅取，顯原非被告所有，又無證
    據足認被告有據為己有之意，為免滋執行之疑義與困難，胥
    未併為沒收之宣告。
據上論結，應依刑事訴訟法第369條第1項前段、第364條、第299
條第1項前段、第300條，刑法第277條第1項、第271條第2項、第
1項、第271條第1項、第25條第2項後段、第47條第1 項、第51條
第5款，刑法施行法第1條之1第1項、第2項前段，判決如主文。
本案經檢察官楊秀琴到庭執行職務。
中    華    民    國    98    年    3     月    19    日
                  刑事第十二庭審判長法  官  蔡永昌
                                    法  官  施俊堯
                                    法  官  蔡新毅
以上正本證明與原本無異。
除傷害部分被告不得上訴外，其餘部分如不服本判決，應於收受
送達後十日內向本院提出上訴書狀，其未敘述上訴之理由者並得
於提起上訴後十日內向本院補提理由書（均須按他造當事人之人
數附繕本）。
                                    書記官  楊秋鈴
中    華    民    國    98    年    3     月    20    日
※附表：（被害人即死者黃正泰面刃刺創說明）
一、左側顳部部分：左側顳部1.5 公分刺創（刀背朝上），傷及
    顳骨，由左往右，上往下，後往前，腦膜至左顳葉，深約
    9.0 公分，傷及左額顳葉，於左側顳部有硬腦膜上（20公撮
    ）及下（約100 公撮出血），左側中腦膜動脈有刺創。
二、左後頸部部分：頭頂下31公分，左後頸部，寬1 公分（刀背
    向後），傷及皮下約2 公分，由左往右，後往前，上往下。
二、左肩部部分：頭頂下33公分，左肩部，寬2 公分（刀尖朝外
    ）；左往右，上往下，後往前；深約3 公分，傷及皮下。
※附錄：本案論罪科刑主要法條全文
中華民國刑法第277條
（普通傷害罪）
傷害人之身體或健康者，處 3 年以下有期徒刑、拘役或 1 千元
以下罰金。
犯前項之罪因而致人於死者，處無期徒刑或7 年以上有期徒刑；
致重傷者，處3 年以上10年以下有期徒刑。
中華民國刑法第271條第1項、第2項
（普通殺人罪）
殺人者，處死刑、無期徒刑或 10 年以上有期徒刑。
前項之未遂犯罰之。


司法院資訊處製作；財團法人民間司法改革基金會備份。
